【裁判字號】    99,易,1193
【裁判日期】    991203
【裁判案由】    竊盜
【裁判全文】
臺灣板橋地方法院刑事判決              99年度易字第1193號
公  訴  人  臺灣板橋地方法院檢察署檢察官
被      告  林家鋒
上列被告因竊盜案件，經檢察官提起公訴（99年度偵字第8384號
），本院判決如下：
    主  文
林家鋒共同竊盜，處有期徒刑陸月；又共同踰越安全設備竊盜，
處有期徒刑捌月。應執行有期徒刑壹年。
    事  實
一、林家鋒係址設臺北縣樹林市○○路241 號對面之「臺北縣樹
    林市停七停車場新建工程」承造人萬里揚營造有限公司（下
    稱萬里揚公司）之承包商，竟夥同拖吊卡車司機潘文仁（未
    據起訴，起訴書誤載為不知情之潘宗仁，應予更正）基於意
    圖為自己不法所有之共同犯意聯絡，分別為下列竊盜犯行：
  (一)於民國98年12月6 日，明知是日係上開工程工地之休息日，
    於同日10時15分許，由潘文仁駕駛拖吊卡車搭載林家鋒前往
    上開工程之工地，未經萬里揚公司之同意，先由林家鋒以不
    詳方式開啟上鎖之工地大門，進入該工地內竊取鋼筋並加以
    綑綁後，再由潘文仁負責操作上開卡車上之吊桿，將林家鋒
    綑綁好之鋼筋陸續吊至上開卡車之車斗，迄至同日11時14分
    許，共計竊得鋼筋2 公噸（價值約新臺幣【下同】4 萬元）
    ，得手後一同將該鋼筋運至新竹縣新竹市某公寓大廈新建工
    程使用。
  (二)於99年2 月12日上午，萬里揚公司指派工務助理吳佳倫至上
    開工地，協同林家鋒、元順起重工程有限公司之負責人即起
    重機駕駛林奕輝、助手陳建文，及載運鋼筋至上開工地之另
    名姓名年籍不詳之之拖吊卡車司機，進行吊運鋼筋至上開工
    地2 樓內部之作業。自同日6 時16分許由吳佳倫前來開啟工
    地大門大鎖並在場監看吊運過程，於同日7 時23分許，上開
    拖吊卡車上之鋼筋全數由起重機吊運進入工地後，該名拖吊
    卡車司機即駕車先行離去，迄至同日7 時26分許完成鋼筋吊
    運作業後，吳佳倫即鎖上工地大門大鎖後離去。詎林家鋒見
    吳佳倫離去後，竟對林奕輝、陳建文佯稱因萬里揚公司只准
    許由工地之前方吊運鋼筋，惟如能將鋼筋吊進工地之後方，
    將較為省力並能方便作業，要求林奕輝、陳建文協助將剛才
    吊運至工地內之鋼筋，吊運至另台由潘文仁所駕駛之拖吊卡
    車上，再由該台拖吊卡車自行自工地之後方吊運至工地內云
    云，致不知情之林奕輝、陳建文誤信為真，而應允協助，林
    家鋒並聯絡潘文仁駕駛另台拖吊卡車至工地旁，待潘文仁於
    同日7 時36分許抵達後，林家鋒即要求不知情之陳建文自工
    地大門下之門縫鑽進工地內，而逾越該工地之安全設備，協
    助至工地內進行將鋼筋吊掛至林奕輝所駕駛之起重機上，再
    陸續吊運至潘文仁所駕駛之拖吊卡車上，迄至同日7 時49分
    許，共計竊得鋼筋6.5 公噸（價值約14萬元），得手後由林
    家鋒、潘文仁運至新竹縣竹北市某公寓大廈新建工程使用。
    嗣經萬里揚公司調閱現場監視錄影畫面，始得知上情，並報
    警處理。
二、案經萬里揚公司訴由臺北縣政府警察局樹林分局報告臺灣板
    橋地方法院檢察署檢察官偵查起訴。
    理  由
一、按被告以外之人於審判外之陳述，雖不符刑事訴訟法第159
    條之1 至第159 條之4 之規定，而經當事人於審判程序同意
    作為證據，法院審酌該言詞陳述或書面陳述作成時之情況，
    認為適當者，亦得為證據；當事人、代理人或辯護人於法院
    調查證據時，知有刑事訴訟法第159 條第1 項不得為證據之
    情形，而未於言詞辯論終結前聲明異議者，視為有前項之同
    意，刑事訴訟法第159 條之5 第1 項、第2 項分別有明文。
    經查，本判決下列所引用之被告以外之人於審判外之陳述，
    檢察官、被告於本院言詞辯論終結前均未聲明異議，本院審
    酌上開證據資料製作時之情況，尚無違法不當及證明力明顯
    過低之瑕疵，亦認為以之作為證據應屬適當，故揆諸前開規
    定，爰依刑事訴訟法第159 條之5 規定，認前揭證據資料均
    有證據能力。
二、訊據被告林家鋒在本院審理時固坦承有為如事實欄一、(二)之
    加重竊盜犯行，惟矢口否認有為如事實欄一、(一)之竊盜犯行
    ，先係辯稱：伊有跟萬里揚公司的負責人陳明洋聯絡，他有
    答應伊向他借2.8 公噸鋼筋，但伊沒有返還云云，嗣又坦承
    ：伊承認98年12月6 日竊盜犯行，伊沒有經過工地的同意，
    伊上面所說的「借」是指跟公司講過，但公司並沒有同意，
    伊是以工地主任許先生給我們小包的鑰匙來開啟工地大門等
    語，並稱：吳佳倫是工地負責人，他並沒有同意伊可以搬鋼
    筋等語；其後又改稱：伊有跟工地負責人許平上說過要把鋼
    筋載到其他工地，這次伊跟公司借鋼筋，伊都有紀錄下來，
    之前跟公司借鋼筋只是用口頭講，伊確定伊有打電話給萬里
    揚公司負責人陳明洋說要借八分的28枝鋼筋，過磅後是兩噸
    八，之前我跟他們公司借都是從伊工程款直接扣除，這次可
    能是許平上不太了解，才叫吳佳倫去報警云云，並稱：伊是
    在98年12月6 日8 時許撥電話予陳明洋，陳明洋當時在三峽
    柑園工地處理柏油的事情，伊跟陳明洋說，他說沒有關係，
    幾支就叫伊自己去載，因為當天工地主任許平上及吳佳倫都
    休息，陳明洋說要借幾支要寫單子給他，隔天11時許伊有寫
    單子8 分8 米28支的單子在工地交給許平上，是以A4大小的
    紙手寫「跟萬里揚公司樹林停車場工地預借鋼筋八分八米二
    十八支」，並寫上日期98年12月7 日、簽伊自己的名字的單
    子交給許平上，當時旁邊還有模板工人。許平上說從伊這期
    工程款扣掉，但是後來沒有扣款云云；嗣後又翻異前詞，改
    稱：當天伊確實有打電話給陳明洋，跟陳明洋借用18根鋼筋
    ，那天吳佳倫、許平上他們星期天沒有來上班，伊打電話給
    「阿來仔」叫他來工地，但是他說他那天娶媳婦，不能過來
    ，「阿來仔」打電話給「無牙」，叫他開門，「無牙」才會
    幫伊開門云云。然查：
  (一)被告所為如事實欄一、(二)所載之加重竊盜犯行，業據證人吳
    佳倫在警詢時及本院審理時證述綦詳，並經證人林奕輝、陳
    建文在本院審理時證述屬實。此外，並有監視器節錄畫面8
    幀、失竊地點現場照片2 幀，暨本院99年5 月27日勘驗筆錄
    暨附件四、五、六擷取畫面1 份附卷可稽。是堪認被告該部
    分自白應與事實相符。
  (二)又關於被告所為如事實欄一、(一)所載之竊盜犯行，被告雖以
    前揭情詞置辯，惟其先後供述歧異，已難遽予採信。再者，
    證人即萬里揚公司負責人陳明洋在本院審理時具結證稱：「
    98年12月6 日接近中午時，林家鋒有打電話給我，說他要借
    用鋼筋，我說鋼筋要用，怎麼可以借給你，他說已經用不著
    了，我說你跟現場人員吳佳倫接觸看看，現場是吳佳倫、許
    平上、阿來仔（模板師傅）在負責，林家鋒也知道工地現場
    是這三個人在負責，然後我就沒有跟林家鋒接洽了。．．．
    因為我不知道鋼筋還要不要用到，所以我沒有直接答應借給
    他。」、「（既然被告之前有跟你借用鋼筋，十二月六日在
    工地又發現鋼筋失竊，你是否有無詢問工地人員有無出借鋼
    筋給林家鋒？）我問許平上、吳佳倫有無跟被告接洽，他們
    說沒有，所以我們才提告」等語；另證人許平上在本院審理
    時具結證稱：「（事後如何知道98年12月6 日臺北縣樹林市
    停七停車場新建工程工地內的鋼筋遭竊？）那天晚上我參加
    小包兒子的婚禮，模板小包楊旭來有問我說阿川（就是林家
    鋒的外號），今天怎麼來借用鐵仔（鋼筋），楊旭來問我，
    我很訝異，我說不可能啊，我怎麼不知道，楊旭來說他聽阿
    川說他有打電話給陳董（陳明洋），當時我跟陳明洋一起去
    參加喜宴，我就問陳明洋說林家鋒有跟你借鋼筋嗎？陳明洋
    說林家鋒有打電話給我，但是我沒有答應，我問他說什麼事
    後打的電話，陳明洋說接近中午的時候接到林家鋒的電話，
    因為鋼筋是加工好的鋼筋，而且是訂尺好的，若借給他的話
    ，還要重新採購，所以絕對不可能借。後來因為林家鋒想不
    到居然「無牙」在工地現場，林家鋒約十點到工地，然後林
    家鋒一下車就去開工地大門鏈條鎖，沒有多久就打開，我當
    時看監視器還懷疑他為何會有鑰匙，到了十點二十分左右，
    突然間「無牙」從工地裡面的工寮衝出來跟林家鋒在講話，
    我看無牙跟著林家鋒跑來跑去，不知道有爭議什麼，但是林
    家鋒還是繼續吊鋼筋，事後我有問「無牙」，「無牙」說他
    不知道，林家鋒就是要來吊，我也沒有辦法，「無牙」說他
    有跟林家鋒抗議說，為何公司沒有派人來，林家鋒回答說他
    有打電話跟公司借，但是不為「無牙」所信，後來「無牙」
    有看到林家鋒打電話給公司，但是他不知道是打給何人，這
    應該就是陳明洋所接到的電話。這件事情是楊旭來問我之後
    ，我直接跟陳明洋求證，「無牙」來喜宴後，我再跟「無牙
    」求證，第二天我才看監視錄影帶。」、「（喜宴的隔天林
    家鋒有無找你說借用鋼筋的事情？）沒有。是我在十二月七
    日打電話問林家鋒為何又來偷鐵仔，因為被告不只偷這兩次
    ，之前我們都原諒林家鋒，因為公共工程有工期的限制，所
    以我們一直在忍受。林家鋒說他沒有偷，說他有打電話跟陳
    明洋借鋼筋，我說你又胡說，我早就問好了。」、「（所以
    不是林家鋒主動找你，並且拿簽好的借據給你？）沒有這件
    事情，哪有借據。」等語；另證人吳佳倫在本院審理時證稱
    ：「（你們工地在九十八年十二月六日發現鋼筋遭竊時，是
    如何發現的？）是我們當時負責工地的負責人許平上發現的
    。」、「（發現鋼筋有短少時，有向「無牙」詢問前天有無
    異狀嗎？）我公司老闆及許平上有問無牙，他說是林家鋒來
    載走的。．．．許平上說無牙說林家鋒說有向老闆知會過。
    」等語。此外，復有本院99年5 月27日勘驗筆錄暨附件一、
    二、三擷取畫面1 份附卷可稽。而觀諸上開附件一編號3監
    視器擷取畫面所示，顯係由被告以不詳方式自行開啟工地大
    門大鎖。再衡諸常情，萬里揚公司所承包之該停車場工程有
    其工期限制，焉有可能同意被告之借用行為而未言明返還日
    期，況被告既係借用何以迄今尚未返還，益足認被告前開所
    辯，委不足採。從而，被告所為如事實欄一、(一)之竊盜犯行
    洵堪認定。至被告在本院最後審理期日雖聲請傳訊證人「楊
    旭來」，惟該名證人真實姓名年籍資料不詳，且待證事項已
    據證人許平上證述明確，本院認事證已明，無再予傳喚該名
    證人之必要，附此敘明。
  (三)又被告雖辯稱潘文仁對如事實欄一、(一)、(二)之竊盜犯行均不
    知情云云。惟查，被告於98年12月6 日由潘文仁駕駛拖吊卡
    車搭載前往上開工程之工地，在未有工地現場負責人在場見
    證之情形下，由被告自行開啟工地大門進入工地後，逕自由
    工地內將鋼筋吊運至潘文仁所駕駛之拖吊卡車上，再運往其
    他工地，該等行為實有悖於常情，潘文仁對被告所為該次竊
    盜犯行實不應有所不知；再者，依本院勘驗筆錄附件六編號
    2 、3 、8 之監視器擷取畫面顯示，潘文仁於99年2 月12日
    7 時26分駕駛拖吊卡車行經上開工地前，即可見監工吳佳倫
    正在鎖門離開，嗣於同日7 時36分始又折返工地前與被告會
    合，亦可見陳建文係自工地大門下門縫鑽進工地，於渠等將
    工地內之鋼筋內吊運至其所駕駛之拖吊卡車上，即再載往其
    他工地，衡諸常理，焉能謂其就被告所為該次竊盜犯行亦毫
    不知情。是堪認被告與潘文仁就上開2 次竊盜犯行，均有犯
    意聯絡，並已有行為分擔，均為共同正犯。
  (四)綜上所述，本案事證已臻明確，被告所為如事實欄一、(一)、
    (二)所載之竊盜犯行均堪以認定，應予依法論科。
三、按刑法第321 條第1 項第2 款所謂「門扇」，係指門戶、窗
    扇等阻隔出入之設備而言；而所謂「其他安全設備」，係指
    除門扇牆垣以外，依通常觀念足認為防盜之一切設備而言。
    核被告所為如事實欄一、(一)之犯行，係犯刑法第320 條第1
    項之竊盜罪；又被告所為如事實欄一、(二)之犯行，係犯刑法
    第321 條第1 項第2 款之踰越安全設備竊盜罪。被告與潘文
    仁就上開2 竊盜犯行，均有犯意聯絡及行為分擔，已如上述
    ，均為共同正犯，公訴人認潘文仁係屬不知情，容有未洽，
    應予更正。又公訴人原雖認被告所犯如事實欄一、(二)所載犯
    行，係犯刑法第320 條第1 項之普通竊盜罪嫌，惟此部分業
    經蒞庭檢察官於99年11月9 日本院審理期日予以更正為上開
    法條，附此敘明。又被告所犯上揭二罪，時間不同，行為互
    殊，犯意各別，應予分論併罰。爰審酌被告身為萬里揚公司
    之承包商，竟在交付鋼筋予萬里揚公司後，復先後2 次自工
    地內將鋼筋竊出另行轉賣，造成萬里揚公司無端蒙受諸多損
    失，復參酌其犯罪之動機、目的、手段、所竊取財物之價值
    、迄未賠償萬里揚公司及其犯罪後之態度等一切情狀，分別
    量處如主文所示之刑，並定其應執行刑。
四、至潘文仁（年籍詳卷）是否涉犯本案如事實欄一、(一)、(二)之
    竊盜犯行，宜由檢察官另行偵究，附此敘明。
據上論斷，應依刑事訴訟法第299 條第1 項前段，刑法第28條、
第320 條第1 項、第321 條第1 項第2 款、第51條第5 款，刑法
施行法第1 條之1 第1 項、第2 項前段，判決如主文。
本案經檢察官莊惠真到庭執行職務。
中    華    民    國    99    年    12    月    3     日
                  刑事第十二庭  法  官  王士珮
以上正本證明與原本無異。
如不服本判決應於收受判決後10日內向本院提出上訴書狀，並
應敘述具體理由。其未敘述上訴理由者，應於上訴期間屆滿後
20日內向本院補提理由書（均須按他造當事人之人數附繕本）
「切勿逕送上級法院」。
                                  書記官  金和國
中    華    民    國    99    年    12    月    3     日
附錄本案論罪科刑法條全文
中華民國刑法第320 條
意圖為自己或第三人不法之所有，而竊取他人之動產者，為竊盜
罪，處5  年以下有期徒刑、拘役或 5 百元以下罰金。
意圖為自己或第三人不法之利益，而竊佔他人之不動產者，依前
項之規定處斷。
前二項之未遂犯罰之。
中華民國刑法第321 條
犯竊盜罪而有左列情形之一者，處6 月以上5 年以下有期徒刑：
一、於夜間侵入住宅或有人居住之建築物、船艦，或隱匿其內而
    犯之者。
二、毀越門扇、牆垣或其他安全設備而犯之者。
三、攜帶兇器而犯之者。
四、結夥三人以上而犯之者。
五、乘火災、水災或其他災害之際而犯之者。
六、在車站或埠頭而犯之者。
前項之未遂犯罰之。

司法院資訊處製作；財團法人民間司法改革基金會備份。
